最高法院刑事判決　　　　　　　九十四年度台上字第七八九號
　　上　訴　人　甲○○
　　　　　　　　　　　　454.
　　選任辯護人　楊沛生律師
上列上訴人因重傷害案件，不服台灣高等法院中華民國九十一年
二月八日第二審判決（九十年度上訴字第四一０八號，起訴案號
：台灣新竹地方法院檢察署八十九年度偵字第六二七一號），提
起上訴，本院判決如下：
    主  文
原判決關於甲○○部分撤銷，發回台灣高等法院。
    理  由
本件原判決認定上訴人甲○○於民國八十九年六月十九日下午駕
駛車牌號碼ＪＴ－七五一七號自用小客車，搭載蕭峻煒、張恆昌
、李信榮欲前往桃園縣中壢市，同日十七時五分許，行經新竹縣
湖口鄉○○路二一一號附近時，適被害人黃柏叡與盧德憶及鍾榕
泰分別騎乘機車於對向車道行經該處，會車後蕭峻煒憶及前因駕
車與盧德憶發生擦撞並起衝突而結怨，乃告知車上之人謂：遇見
以前之仇人，要回頭堵他們等語。上訴人與蕭峻煒、張恆昌、李
信榮等即共同基於使人受重傷之犯意聯絡及行為分擔，先由上訴
人將所駕駛之小客車迴轉並追逐數百公尺後攔截到盧德憶、鍾榕
泰、黃柏叡所騎乘之機車，蕭峻煒、張恆昌、李信榮隨即下車，
李信榮下車時因見上訴人所有之木製棒球棒一支置於其所乘坐之
右前座處，即持該木製棒球棒下車，上訴人未予阻欄且最後下車
在小客車旁等候，蕭峻煒、張恆昌、李信榮三人下車後，分別由
張恆昌下車徒步追拉盧德憶，李信榮、蕭峻煒二人則將黃柏叡攔
下，由李信榮持木製棒球棒一支朝黃柏叡頭部及上半身猛力揮打
，蕭峻煒則以拳腳毆打黃柏叡，因而致黃柏叡受有外傷性腦病變
併右側癱瘓及失語症、顱骨骨折、外傷性腦挫傷併出血、左側血
胸之重傷害。而盧德憶、鍾榕泰等二人則乘隙騎車逃離，而未遭
毆打。待張恆昌因追拉盧德憶未果返回停車處，李信榮、蕭峻煒
二人始罷手與張恆昌等一同乘車離去。嗣經警查獲，並扣得木製
棒球棒一支，而黃柏叡經送醫急救後，仍因頭部外傷而致右側偏
癱、右側偏盲及失語症，需以柺杖幫助行走、認知功能受損、與
人溝通困難、日常生活均需他人照顧幫助，於身體健康受有重大
難治之傷害等情。因而撤銷第一審關於上訴人部分之判決，改判
論處上訴人共同使人受重傷罪刑，固非無見。
惟查(一)、科刑判決書記載之犯罪事實，為論罪科刑適用法律之基
礎，故凡於適用法令有關之事項，必須詳加認定明確記載，然後
於理由內明認定犯罪事實所憑之證據及其認定之理由。使事實
與理由互相一致，方為合法。原判決前揭事實記載上訴人駕車前
往中壢途中與騎機車之被害人黃柏叡等會車後，蕭峻煒告知車上
之人謂：遇見以前的仇人，要回頭堵他們等語。上訴人與蕭峻煒
、張恆昌、李信榮等四人即共同基於使人受重傷之犯意聯絡及行
為分擔，先由上訴人將所駕駛之小客車迴轉並追逐攔截到黃柏叡
等人後，由李信榮、蕭峻煒、張恆昌等下車，為上開重傷害之行
為等情。並於理由內謂：上訴人既係聽聞蕭峻煒稱遇見以前的仇
人，要回頭堵他們等語，並將小客車迴轉追逐數百公尺後攔截被
害人，而於攔截後，李信榮與蕭峻煒即下車追打被害人，張恆昌
即追拉盧德憶，上訴人在旁觀視卻未阻止，參酌李信榮供稱：「
要給他一點教訓」、上訴人供稱：「因為他們之前有過節，是要
幫他們一下，是想給他一點教訓」等語，足見自始上訴人、蕭峻
煒、張恆昌、李信榮等四人間，原有默示合致之犯意聯絡。又李
信榮於追到被害人後，即持木製棒球棒朝被害人頭部猛擊，蕭峻
煒則以拳腳毆打被害人，上訴人及張恆昌見狀應可預見會發生重
傷害之結果，竟均在旁觀視或參與追逐，並無攔阻或反對之意思
表示，顯然渠等主觀上有即使發生重傷害之結果亦不違背其本意
之不確定故意，足見上訴人等四人係基於重傷害之犯意聯絡甚明
，因而論上訴人共同使人受重傷罪。微論上述所謂上訴人有使人
受重傷害之不確定故意之論述，與事實欄所記載蕭峻煒告知：遇
見以前的仇人，要回頭堵他們等語，上訴人等四人即共同基於使
人受重傷之犯意聯絡及行為分擔等情，不相適合。且蕭峻煒上開
言語及上訴人與李信榮所謂：「想（要）給他一點教訓」之本意
為何？是否有使人受重傷之犯意？亦有欠明瞭，原判決對此未詳
予調查釐清，剖析明白，遽為上開論斷，自有可議。(二)、共同正
犯之所以應對其他共同正犯所實施之行為負其全部責任者，以就
其行為有犯意之聯絡為限，若他犯所實施之行為，超越原計畫之
範圍，而為其所難預見者，則僅應就其所知之程度，令負責任，
未可概以共同正犯論。原判決引述共犯李信榮於第一審供稱：「
當時開車經過，蕭（峻煒）說他遇到以前仇人要回頭堵他們，謝
就掉頭回去堵他們，……堵到時我及蕭最先下車，下車後順手拿
起車門旁的球棒就打黃柏叡，是我自己意思拿球棒打，蕭用拳腳
和我一起打，張（恆昌）有下車去追另一人沒追到，……我們上
車前謝有下車看一下，但沒有走到打被害人處」等語（原判決理
由二）。如果無誤，參酌上述上訴人有關「是要給他一點教訓」
之供述，則李信榮拿球棒毆打被害人頭部是否為其個人之意思，
有無超越上訴人原先計畫之範圍而為其所難以預見，亦非全無疑
義，此因攸關上訴人應否共負重傷害罪責，自有調查釐清之必要
。上訴意旨指摘原判決不當，非無理由。按第三審法院應以第二
審判決所確認之事實為判決基礎，刑事訴訟法第三百九十四條第
一項前段定有明文。原判決上述之違背法令影響於事實之確定，
本院無可據以為裁判，應將原判決撤銷，發回原審法院更為審判
。
據上論結，應依刑事訴訟法第三百九十七條、第四百零一條，判
決如主文。
中　　華　　民　　國　九十四　年　　二　　月　二十四　日
                      最高法院刑事第二庭
                          審判長法官  董　明　霈
                                法官  林　茂　雄
                                法官  張　祺　祥
                                法官  呂　永　福
                                法官  池　啟　明
      本件正本證明與原本無異
                                      書  記  官
中　　華　　民　　國　九十四　年　　三　　月　　二　　日
                                                Ａ
